臺灣臺北地方法院刑事判決
111年度審易字第1248號
公  訴  人  臺灣臺北地方檢察署檢察官
被      告  陳君豪



上列被告因竊盜案件，經檢察官提起公訴（111年度偵緝字第114
號），本院判決如下：
    主  文
陳君豪犯竊盜罪，累犯，處拘役肆拾日，如易科罰金，以新臺幣
壹仟元折算壹日。
未扣案之冷氣機壹臺（廠牌：日立、含室外機）沒收，於全部或
一部不能沒收或不宜執行沒收時，追徵其價額。
    事  實
一、陳君豪於民國110年3月19日受友人林治菁委託至位於臺北市
    ○○區○○街000巷0號林治菁、程約瑟夫妻住處協助整理搬家事
    宜，其須將已整理出不要之木製家具，及洗衣機1臺協助搬
    至清潔隊指定放置之處或回收，其餘均為留用之物，但其見
    放置在屋內廚房餐桌下放置已貼上「留下」紙條之冷氣機1
    臺（廠牌：日立，含室外機，價值新臺幣〈下同〉2萬8000元
    ），並非欲丟棄之物，竟基於意圖為自己不法所有竊盜犯意
    ，趁林治菁於同日下午3時至7時許間暫離該處之際，徒手將
    該冷氣搬離而竊得該冷氣，並趁機離去。經林治菁發現即由
    親友聯繫陳君豪，陳君豪否認竊取且避不見面，經報警為警
    循線查悉上情。
二、案經林治菁訴請臺北市警察局中山分局報請臺灣臺北地方檢
    察署檢察官偵查起訴。
    理  由
一、程序部分
（一）按法院認為應科拘役、罰金或應諭知免刑或無罪之案件，
      被告經合法傳喚無正當理由不到庭者，得不待其陳述逕行
      判決，刑事訴訟法第306條定有明文。查被告陳君豪（下
      稱被告）經合法傳喚後，於本院111年8月22日審理期日無
      正當理由未到庭，此有被告個人戶籍資料、臺灣高等法院
      在監在押全國紀錄表、送達證書、報到單等均附卷可按（
      本院卷第73、75、79、81至83、85、87至88頁），且本院
      認本案屬應科拘役之案件（理由詳後述），依前開規定，
      爰不待被告陳述，逕為一造辯論判決。
（二）證據能力：
　　　本判決所引用之下列被告以外之人於審判外之陳述，檢察
      官於本院審理期日表示無意見，即未爭執證據能力，經審
      酌該等證據之取得並無違法，且與本案待證事實具有關聯
      性，依刑事訴訟法第159條之5之規定，有證據能力；至所
      引非供述證據部分，與本案事實具自然關聯性，且非公務
      員違背法定程序所取得，依同法第158條之4規定之解釋，
      亦具證據能力。
二、認定犯罪事實所憑之證據及理由：
（一）被告於本院審理時經合法傳喚未到庭，惟被告於偵查中坦
      承有於上開日期，至告訴人林治菁（下稱告訴人）住處，
      協助整理家中物品事宜，有將放置於上開地點廚房餐桌下
      冷氣機1臺搬離，且拿去回收之情無訛，然矢口否認竊盜
      犯行，辯稱：因朋友姊姊要搬家，朋友請我幫忙整理，我
      誤以為該臺冷氣機是不要的物品，所以就搬離拿至回收場
      回收，事後我有賠錢云云。
（二）經查：
　 1、上開犯罪事實，業據證人即告訴人林志菁於警詢、偵查中
      證述：被告是我先生程約瑟的朋友，有時會來家裡睡覺，
      因我們計畫搬家，就跟被告說有空過來幫忙，將我整理出
      不要的東西搬出去丟掉，我姊姊林羽榛也有來幫忙，幫我
      將所整理出家具、家電貼上字條，讓被告可以分辨哪些要
      留下，哪些要丟，因為冷氣機是新的，我要留下，所以有
      貼上寫留下的字條，且該字條明確寫下「留」字，我於11
      0年3月19日下午3時許外出前，被告來我家幫忙整理，我
      還看到該冷氣機放在廚房餐桌下，因該餐桌也要留下，我
      出門後於同日晚上7時許回來，僅看到被告匆忙離開，到
      晚上10時許，被告又到我家，我詢問被告後，被告坦承將
      冷氣機搬走並送到回收場丟棄，至於所標示要丟棄物品，
      被告則未將物品丟棄，被告明知我要留下冷氣機卻故意搬
      走，因為之前被告在我家摔東西，我有跟他說冷氣機是好
      的不要亂摔，所以被告知道冷氣機是好的，因此被告故意
      搬走竊取冷氣機等語（第17907號偵查卷第17至19頁，第1
      14號偵查卷第99至101頁）；復有證人即協助告訴人搬家
      之林羽榛亦稱：我本來不認識被告，是因告訴人要搬家時
      ，有過去協助打包、整理，有看到被告在告訴人住處幫忙
      掃地，我有跟被告講如果有時間，請被告協助將不要的物
      品推到濱江街上，要推出去之前，要先告訴我，由我聯繫
      垃圾隊會來收，當時有關要丟物件有木製家具，家電部分
      ，僅有一臺洗衣機要丟，並沒有要丟冷氣機，且我有在物
      件上貼紙條，寫「留」或「不留」，好讓被告分辨哪些東
      西要搬走，哪些東西不用搬，我是貼字條或便條紙，分別
      寫上明「留」或「不留」的字，我有在冷氣機上面貼「留
      」的字條，被告說字條寫「不留」並不實在等語（偵緝字
      第144號偵查卷第100頁）。
　 2、復查，告訴人發現冷氣機不見後，即告知證人林羽榛，由
      證人林羽榛於110年3月20日利用通訊軟體LINE聯繫被告，
      質疑被告為何將冷氣機搬走，並告知被告不要丟掉，要留
      下該臺冷氣機，被告即先稱認知上的誤解，並稱知道等語
      ，待得悉被告將該臺冷氣機搬至回收場回收，甚為氣憤質
      疑被告明知該臺冷氣機要留下，竟將該臺冷氣機搬離並回
      收，而質疑被告竊盜行為，並指責被告特意在屋主2人均
      不在家時搬離冷氣機，被告則回稱其好心幫忙竟遭質疑，
      又稱紙條貼的是寫不要，再回稱可與林羽榛一人賠一半等
      語，有上開LINE對話紀錄在卷可佐（偵字第17907號偵查
      卷第27至28頁）。可徵告訴人、證人林羽榛均稱有在物件
      上貼有留或不留之字條或便條紙以供被告確認後處理，且
      該冷氣機若因老舊或故障而為告訴人不欲留下之物，又怎
      會於發現後立即於翌日即3月20日上午12時許即聯繫被告
      ，要求被告先勿動冷氣機，待知被告已將冷氣機回收處理
      後，即不滿指責被告，可徵告訴人林治菁、證人林羽榛所
      證述之情屬實，並無惡意誣陷被告之情甚明。且觀被告於
      偵查中辯稱：冷氣機上有留紙條，是我寫不要的，就是這
      個環節出錯，所以我拿去回收，並沒有把冷氣機變賣云云
      ，然觀上開LINE對話內容所呈，被告與證人林羽榛對話過
      程中一再稱林羽榛所貼紙條是寫不要，並非被告自行貼紙
      條，是被告此部分所陳，顯與事證不符，而有疑義。
　 3、至於被告辯稱：冷氣機是程約瑟的，不是林羽榛的，我事
      後有支付800元給證人程約瑟以為賠償云云，但證人程約
      瑟到庭則稱：我認識被告，冷氣機是我們的，我僅知該臺
      冷氣機突然就不見了，且事後被告並沒有賠錢給我等語（
      第114號偵查卷第116頁），益徵被告原即認識該處屋主程
      約瑟，也知該冷氣機並非林羽榛所有，而將冷氣機搬離送
      至回收場回收前，顯未與屋主程約瑟聯繫、確認之情甚明
      ，是被告所稱因誤會而拿去回收云云，顯為臨訟卸責之詞
      ，而不足採信。
（三）綜上，被告上開所辯，並不可採，本案事證明確，被告犯
      行堪以認定。
三、論罪科刑：
（一）核被告所為，係犯刑法第320條第1項之竊盜罪。
（二）刑之加重事由：
　　　被告前於99年、100年間因竊盜（加重竊盜11次、加重竊
      盜未遂1次、竊盜未遂1次）、施用第二級毒品（5次）、
      偽造署押（1次）、偽造文書（1次）等案件，經臺灣新北
      地方法院以100年度聲字第5010號裁定定應執行有期徒刑8
      年確定；又因施用毒品（2次），經臺灣新北地方法院以
      同一裁定定應執行有期徒刑1年4月確定，上開刑期接續執
      行，並於108年3月19日因縮短刑期假釋出監，於109年1月
      12日保護管束期滿未經撤銷，其未執行之刑，以已執行論
      ，此有卷附臺灣高等法院被告前案紀錄表可按。查被告受
      有期徒刑之執行完畢後，5年以內故意再犯有期徒刑以上
      之本罪，為累犯，而前開構成累犯之犯罪事實包括多次竊
      盜犯行，與本案之罪質相同，於執行完畢後未久，即再犯
      本案犯行，足認被告顯有未能經由徒刑之執行而生警惕，
      尊重他人財產權益，堪認被告具有特別惡性，及對刑罰反
      應力薄弱之情，本院衡酌前情，並參酌司法院釋字第775
      號解釋意旨，認被告所犯本罪，應依刑法第47條第1項之
      規定加重其刑。
（三）量刑：
　　　爰以行為人責任為基礎，審酌被告正值壯年，不思以正當
      途徑賺取所需，利用告訴人對其之信賴，受委託協助處理
      搬家物品事宜，竟趁告訴人不在家之時，恣意竊取告訴人
      住處所需留下物品，不僅不尊重他人之財產法益，法治觀
      念薄弱，並致告訴人受有損害，及因此所生困擾，犯後經
      通緝始到案，並否認犯行，迄未與告訴人達成和解，亦未
      賠償告訴人所受損害等犯後態度，兼衡被告之素行、犯罪
      之動機、目的、手段、所生危害，及被告於警詢中所陳之
      智識程度、家庭經濟狀況，及告訴人到庭所陳對本案意見
      等一切情狀，量處如主文所示之刑，並諭知易科罰金之折
      算標準。
四、沒收：
　　按犯罪所得，屬於犯罪行為人者，沒收之；於全部或一部不
    能沒收或不宜執行沒收時，追徵其價額，刑法第38條之1第1
    項前段、第3項定有明文。查被告竊得冷氣機1臺（廠牌：日
    立，含室外機），為被告犯罪所得，未實際合法發還予告訴
    人，亦未扣案，應依前開規定宣告沒收，於全部或一部不能
    沒收或不宜執行沒收時，追徵其價額。
據上論斷，應依刑事訴訟法第299條第1項前段、第306條，判決
如主文。
本案經檢察官蔡正雄提起公訴，檢察官謝雨青、楊舒雯到庭執行
職務。
中　　華　　民　　國　　111 　年　　9 　　月　　19　　日
　　　　　　　　　刑事第二十一庭法　官  程克琳
上正本證明與原本無異。 
如不服本判決應於收受送達後20日內向本院提出上訴書狀，並應
敘述具體理由；其未敘述上訴理由者，應於上訴期間屆滿後20日
內向本院補提理由書（均須按他造當事人之人數附繕本）「切勿
逕送上級法院」。告訴人或被害人如對於本判決不服者，應具備
理由請求檢察官上訴，其上訴期間之計算係以檢察官收受判決正
本之日期為準。 因疫情而遲誤不變期間，得向法院聲請回復原
狀。
                                書記官  林志忠　　　　
中　　華　　民　　國　　111 　年　　9 　　月　　19　　日
附錄本案論罪科刑法條
刑法第320條：
意圖為自己或第三人不法之所有，而竊取他人之動產者，為竊盜
罪，處5年以下有期徒刑、拘役或50萬元以下罰金。
意圖為自己或第三人不法之利益，而竊佔他人之不動產者，依前
項之規定處斷。
前二項之未遂犯罰之。